臺灣臺南地方法院刑事裁定　　　　　　　100年度聲字第167號
聲　請　人　臺灣臺南地方法院檢察署檢察官
受　刑　人　謝紫盈
上列聲請人因受刑人數罪併罰有二裁判以上，聲請定其應執行之
刑（一百年度執聲字第九二號），本院裁定如下：
    主  文
謝紫盈所犯如附表編號一、二、四號所示之罪應執行有期徒刑伍
月，如易科罰金，以銀元參佰元即新臺幣玖佰元折算壹日。
其餘聲請駁回。
    理  由
一、聲請意旨係以：受刑人謝紫盈因違反毒品危害防制條例等案
    件，經法院先後判處如附表所示之刑確定在案，應依刑法第
    五十三條、第五十一條第五款之規定，定其應執行之刑，爰
    依刑事訴訟法第四百七十七條第一項聲請裁定定其應執行之
    刑等語。
二、按數罪併罰有二裁判以上，依第五十一條之規定，定其應執
    行之刑，刑法第五十三條定有明文。是以有一裁判以上者，
    固應定其應執行之刑，惟以裁判確定前所犯為前提，若於一
    罪之裁判確定後又犯他罪，僅能併予執行，不能依刑法第五
    十一條定其應執行之刑。倘若犯罪行為人先後犯甲、乙、丙
    三罪，而甲罪係在乙罪裁判確定前所犯，甲、乙二罪均經判
    決確定，並已裁定定其應執行之刑，則丙罪雖在乙罪裁判確
    定前所犯，但如其在甲罪裁判確定之後，而乙罪又已與甲罪
    合併定其應執行刑，則丙罪即不得再與乙罪重複定其應執行
    之刑，祇能單獨執行；即刑法第五十三條所謂數罪併罰，有
    二裁判以上者，依第五十一條之規定，定其應執行之刑，以
    二裁判以上所宣告之數罪，均在裁判確定前所犯者為必要，
    分別有最高法院七十二年臺非字第四七號判例，及三十三年
    非字第十九號判例意旨參照）。另按法律上屬於自由裁量之
    事項，有其外部性界限及內部性界限，並非概無拘束。依據
    法律之具體規定，法院應在其範圍選擇為適當之裁判者，為
    外部性界限；而法院為裁判時，應考量法律之目的，及法律
    秩序之理念所在者，為內部性界限。法院為裁判時，二者均
    不得有所踰越（最高法院八十年臺非字第四七三號判例意旨
    參照）。在數罪併罰，有二裁判以上，定其應執行之刑時，
    固屬於法院自由裁量之事項，然仍應受前揭外部性界限及內
    部性界限之拘束。
三、新舊法比較適用：
    查民國九十四年二月二日修正公布之刑法，已於九十五年七
    月一日施行，其第二條第一項規定：「行為後法律有變更者
    ，適用行為時之法律。但行為後之法律有利於行為人者，適
    用最有利於行為人之法律。」之規定，係規範行為後法律變
    更所生新舊法律比較適用之準據法，於新法施行後，自應適
    用該規定，為「從舊從輕」之比較；而依刑法第五十一條定
    應執行刑時，裁判確定前犯數罪，其中一罪在新法施行前者
    ，亦應為新舊法比較；又比較新舊法時，應就罪刑有關之共
    犯、未遂犯、想像競合犯、牽連犯、連續犯、結合犯，以及
    累犯加重、自首減輕暨其他法定加減原因（如身分加減）與
    加減例等一切情形（緩刑宣告不在此列），綜其全部罪刑之
    結果而為比較後，再適用有利於行為人之法律處斷，而不得
    一部割裂分別適用不同之新舊法（最高法院二十四年上字第
    四六三四號、二十九年上字第九六四號判例意旨、最高法院
    九十五年度第八次刑事庭會議決議參照）。本件受刑人謝紫
    盈所犯如附表所示編號四之罪，其犯罪時間係在九十五年七
    月一日刑法施行前，有卷附刑事簡易判決書及聲請簡易判決
    處刑書各一份可稽，聲請人就此部分聲請定其應執行之刑，
    自應為新舊法之比較適用。查：
（一）修正前刑法第五十一條規定：數罪併罰，分別宣告其罪之
      刑，依左列各款定其應執行者：」其中第五款規定：「宣
      告多數有期徒刑者，於各刑中之最長期以上，各刑合併之
      刑期以下，定其刑期。但不得逾二十年。修正後刑法第五
      十一條第五款則規定：宣告多數有期徒刑者，於各刑中之
      最長期以上，各刑合併之刑期以下，定其刑期。但不得逾
      三十年」，比較修正前後之定應執行刑之規定，以適用修
      正前刑法之規定，較有利於本件受刑人。
（二）修正前刑法第四十一條第一項前段規定：犯最重本刑為五
      年以下有期徒刑以下之刑之罪，而受六個月以下有期徒刑
      或拘役之宣告，因身體、教育、職業、家庭之關係或其他
      正當事由，執行顯有困難者，得以一元以上三元以下折算
      一日，易科罰金。上開易科罰金折算標準，並依行為時之
      罰金罰鍰提高標準條例第二條（現已刪除，下稱修正前罰
      金罰鍰提高標準條例第二條）規定，就其原定數額提高為
      一百倍折算一日，則被告行為時之易科罰金折算標準，應
      以銀元一百元以上三百元以下折算一日，經折算為新臺幣
      後，應以新臺幣三百元以上九百元以下折算一日。惟修正
      後刑法第四十一條第一項前段則規定：犯最重本刑為五年
      以下有期徒刑以下之刑之罪，而受六個月以下有期徒刑或
      拘役之宣告者，得以新臺幣一千元、二千元或三千元折算
      一日，易科罰金。比較修正前後之易科罰金折算標準，以
      適用修正前刑法規定，並同時引用修正前罰金罰鍰提高標
      準條例第二條之規定，較有利於本件受刑人。
（三）綜合上述各條文之修正比較，並揆諸前揭最高法院判例、
      決議及新刑法第2條第1項規定之「從舊、從輕」原則，自
      應適用有利於本件受刑人之修正前刑法第四十一條第一項
      、第五十一條第五款之規定，定其應執行之刑及易科罰金
      之折算標準。
四、經查：
（一）本件受刑人謝紫盈所犯如附表編號一、二、四號所示各罪
      ，均經本院判決如附表所示上開各罪所處之刑，均確定在
      案，有上開各罪之聲請簡易判決處刑書、本院刑事判決書
      及臺灣高等法院被告前案紀錄表等資料在卷可稽。茲檢察
      官聲請定其應執行之刑，本院審核認聲請為正當，應定其
      應執行之刑。又被告所犯如附表編號一號及二號所示之罪
      ，則業經本院於九十八年十二月二十八日以九八年聲字第
      二三九七號裁判定應執行有期徒刑四月，如易科罰金，以
      新臺幣一千元折算一日確定，有卷附臺灣高等法院被告前
      案紀錄表記載甚明，則依前開說明，本院為最後事實審法
      院就附表編號一號、二號及四號所示案件再為定應執行刑
      之裁判時，自應受前開裁判所為定應執行刑內部界限之拘
      束，從而，本院係依前揭法條規定及前開說明定如主文所
      示之執行刑，並依修正前之刑法第四十一條第一項前段規
      定諭知易科罰金之折算標準。爰裁定如主文第一項所示。
（二）至於檢察官另聲請受刑人所犯如附表編號三號所示之罪，
      與前開各罪屬於數罪併罰，應定其應執行之刑等語。本院
      查，本件受刑人所犯如附表編號三號所示之罪，其犯罪日
      期為九十八年十月十八日，有本院九十八年度簡字第二九
      三一號刑事簡易判決書及臺灣臺南地方法院檢察署檢察官
      九八年度營偵字第四一一號聲請簡易判決處刑書記載甚詳
      ，而其所犯之犯罪時間係在其所犯如附表編號一號所示之
      罪之判決確定日即九十八年九月十四日之後，是被告所犯
      如附表編號三號所示之罪與其所犯如附表編號一號所示之
      罪不符合刑法第五十條「裁判確定前犯數罪」之要件，自
      不得與附表編號一號、二號及編號四號合併定應執行之刑
      。是聲請人此部分之聲請，尚有未合，應予駁回，爰裁定
      如主文第二項所示。
五、依刑事訴訟法第四百七十七條第一項，刑法第二條第一項、
    修正前刑法第五十三條、第五十一條第五款、第四十一條第
    一項前段、第二項，修正前罰金罰鍰提高標準條例第二條，
    裁定如主文第一項所示。
中    華    民    國   100    年    1     月    27    日
                  刑事第十三庭法  官  程克琳
以上正本證明與原本無異。
如不服本裁定，應於收受送達後5日內向本院提出抗告狀。（應
附繕本）
                            書記官  康紀媛
中    華    民    國   100    年    1     月    27    日